【裁判字號】    98,訴,1863
【裁判日期】    980617
【裁判案由】    毒品危害防制條例
【裁判全文】
臺灣板橋地方法院刑事判決              98年度訴字第1863號
公  訴  人  臺灣板橋地方法院檢察署檢察官
被      告  甲○○
                    （另案羈押於臺灣臺北看守所）
上列被告因違反毒品危害防制條例案件，經檢察官提起公訴（九
十八年度毒偵字第二四八０號），被告於本院準備程序進行中，
就被訴事實為有罪之陳述，經本院告知簡式審判程序意旨，並聽
取公訴人及被告之意見後，本院合議庭裁定由受命法官獨任依簡
式審判程序審理，並判決如下：
    主  文
甲○○施用第一級毒品，累犯，處有期徒刑捌月。
    事  實
一、甲○○前因施用毒品案件，經臺灣基隆地方法院裁定送觀察
    、勒戒後，認無繼續施用毒品之傾向，於民國八十八年九月
    二十八日執行完畢釋放，並由臺灣基隆地方法院檢察署檢察
    官以八十八年度毒偵字第二００號為不起訴處分確定。復於
    前揭觀察、勒戒執行完畢釋放後五年內，於九十二年十一月
    間起至九十三年五月七日止因施用毒品案件，經臺灣基隆地
    方法院以九十三年度訴字第四三０號判處有期徒刑九月確定
    ，與其另因贓物案件經同法院以九十四年度基簡字第五四八
    號判處有期徒刑四月確定之刑，嗣經同法院以九十四年度聲
    字第八八八號裁定定其應執行刑為有期徒刑一年，甫於九十
    五年十一月二十四日執行完畢。詎仍不知悛悔，其明知海洛
    因係業經公告列為毒品危害防制條例第二條第二項第一款之
    第一級毒品，不得非法持有、施用，詎仍未戒除施用毒品習
    性，復基於施用第一級毒品海洛因之犯意，於九十七年十二
    月三十一日某時許，在基隆市○○區○○街五十三號四樓住
    處，施用第一級毒品海洛因一次。嗣於同日晚間十一時許，
    在臺北縣永和市○○路一九八號前，為警查獲。嗣經警依法
    對其採集尿液送驗後，始查悉上情。
二、案經臺北縣政府警察局永和分局報告臺灣板橋地方法院檢察
    署檢察官偵查起訴。
    理  由
壹、程序事項：
一、按案件由犯罪地或被告之住所、居所或所在地之法院管轄，
    刑事訴訟法第五條第一項定有明文。查本件犯罪地及被告甲
    ○○之住所雖均非在本院轄區，惟被告因另涉犯殺人未遂、
    槍砲彈藥刀械管制條例等案件，經臺灣板橋地方法院檢察署
    檢察官聲請羈押被告獲准，而自九十八年一月一日起將被告
    羈押於位在本院轄區之臺灣臺北看守所迄今，此經被告於本
    院審理中陳述明確在卷，且有臺灣高等法院被告前案紀錄表
    、在監在押全國紀錄表各一份在卷可參，是於本件公訴人提
    起公訴之時，被告之所在地既在本院轄區內，本院依法仍有
    管轄權，合先敘明。
二、被告所犯係死刑、無期徒刑或最輕本刑為三年以上有期徒刑
    以外之罪，亦非屬高等法院管轄第一審之案件，其於準備程
    序中就被訴事實為有罪之陳述，經本院告知簡式審判程序之
    旨，並聽取公訴人及被告之意見後，經本院合議庭認為適宜
    ，乃依刑事訴訟法第二百七十三條之一第一項規定，裁定由
    受命法官獨任進行簡式審判程序，先予敘明。
貳、實體事項：
一、上揭犯罪事實，業據被告於本院審理中供承不諱，且被告於
    前揭查獲時地為警依法對其採集之尿液經送請臺灣檢驗科技
    股份有限公司以酵素免疫分析法（EIA）初步檢驗及氣相層
    析質譜儀分析法（GC/MS） 確認檢驗結果，確呈嗎啡陽性反
    應，此有該公司出具之九十八年一月二十日濫用藥物檢驗報
    告一紙在卷可參（參見偵卷第七頁）。綜上所述，足認被告
    之自白核與事實相符，應可採為論罪科刑之依據。另按施用
    第一、二級毒品為犯罪行為，毒品危害防制條例第十條定有
    處罰明文。故施用第一、二級毒品者，依前揭規定本應科以
    刑罰。惟基於刑事政策，對合於一定條件之施用者，則依同
    條例第二十條、第二十三條之規定，施以觀察、勒戒及強制
    戒治之保安處分。又毒品危害防制條例於九十二年七月九日
    修正公布，自九十三年一月九日施行，其中第二十條、第二
    十三條將施用毒品之刑事處遇程序，區分為「初犯」及「五
    年內再犯」、「五年後再犯」。依其立法理由之說明：「初
    犯」，經觀察、勒戒或強制戒治後，應為不起訴處分或不付
    審理之裁定；經觀察、勒戒或強制戒治執行完畢釋放後，「
    五年內再犯」者，因其再犯率甚高，原實施之觀察、勒戒及
    強制戒治既已無法收其實效，爰依法追訴或裁定交付審理。
    至於經觀察、勒戒或強制戒治執行完畢釋放後，「五年後再
    犯」者，前所實施之觀察、勒戒或強制戒治已足以遮斷其施
    用毒品之毒癮，為期自新及協助其斷除毒癮，仍適用「初犯
    」規定，先經觀察、勒戒或強制戒治之程序。從而依修正後
    之規定，僅限於「初犯」及「五年後再犯」二種情形，始應
    先經觀察、勒戒或強制戒治程序。倘被告於五年內已再犯，
    經依法追訴處罰，縱其第三次（或第三次以上）再度施用毒
    品之時間，在初犯經觀察、勒戒或強制戒治執行完畢釋放五
    年以後，已不合於「五年後再犯」之規定，且因已於「五年
    內再犯」，顯見其再犯率甚高，原實施觀察、勒戒或強制戒
    治，已無法收其實效，即應依該條例第十條處罰（最高法院
    九十七年度第五次刑事庭會議決議意旨可資參照）。查本件
    被告前因施用毒品案件，經臺灣基隆地方法院裁定送觀察、
    勒戒後，認無繼續施用毒品之傾向，於八十八年九月二十八
    日執行完畢釋放，並由臺灣基隆地方法院檢察署檢察官以八
    十八年度毒偵字第二００號為不起訴處分確定。復於前揭觀
    察、勒戒執行完畢釋放後五年內，於九十二年十一月間起至
    九十三年五月七日止因施用毒品案件，經臺灣基隆地方法院
    以九十三年度訴字第四三０號判處有期徒刑九月確定，此有
    臺灣高等法院被告前案紀錄表一份在卷可參，被告既曾於前
    揭觀察、勒戒執行完畢釋放後五年內再犯施用毒品案件而經
    依法追訴處罰，且於本件中，又係於九十七年十二月三十一
    日某時許，有施用第一級毒品海洛因之犯行，即非屬毒品危
    害防制條例第二十條第三項所定「五年後再犯」之情形，揆
    諸前開決議意旨及說明，自應逕行追訴處罰。從而，本件事
    證已臻明確，被告犯行洵堪認定，應予依法論科。
二、核被告所為，係犯毒品危害防制條例第十條第一項之施用第
    一級毒品海洛因罪。被告持有第一級毒品海洛因後，進而施
    用，其持有之低度行為應被其施用之高度行為所吸收，不另
    論罪。又被告前因施用毒品案件，經臺灣基隆地方法院以九
    十三年度訴字第四三０號判處有期徒刑九月確定，與其另因
    贓物案件經同法院以九十四年度基簡字第五四八號判處有期
    徒刑四月確定之刑，嗣經同法院以九十四年度聲字第八八八
    號裁定定其應執行刑為有期徒刑一年，甫於九十五年十一月
    二十四日執行完畢，此有臺灣高等法院被告前案紀錄表一份
    在卷可參，其前受有期徒刑之執行完畢，於五年以內故意再
    犯本件有期徒刑以上之罪，為累犯，應依刑法第四十七條第
    一項規定，加重其刑。爰審酌被告屢犯不改，顯見其意志不
    堅，缺乏勒戒動機，其施用毒品足以導致精神障礙、性格異
    常，甚至造成生命危險，戕害一己之身體健康，惟其犯後尚
    能坦承犯行，態度尚稱良好等一切情狀，量處如主文所示之
    刑。
據上論斷，應依刑事訴訟法第二百七十三條之一第一項、第二百
九十九條第一項前段，毒品危害防制條例第十條第一項，刑法第
十一條前段、第四十七條第一項，判決如主文。
本案經檢察官蘇振文到庭執行職務。
中    華    民    國    98    年    6     月    17    日
                  刑事第五庭    法  官  林家賢
上列正本證明與原本無異。
如不服本判決，應於判決送達後十日內，向本院提出上訴書狀，
並應敘述具體理由；其未敘述上訴理由者，應於上訴期間屆滿後
二十日內向本院補提理由書（均須按他造當事人之人數附繕本）
「切勿逕送上級法院」。
                                書記官  林政良
中    華    民    國    98    年    6     月    17    日
附錄本判決論罪科刑法條：
毒品危害防制條例第十條第一項：
施用第一級毒品者，處六月以上五年以下有期徒刑。


司法院資訊處製作；財團法人民間司法改革基金會備份。
